【裁判字號】    98,上訴,4265
【裁判日期】    981027
【裁判案由】    毒品危害防制條例
【裁判全文】
臺灣高等法院刑事判決                98年度上訴字第4265號
上  訴  人
即  被  告  甲○○
上列上訴人因毒品危害防制條例案件，不服臺灣板橋地方法院
98年度訴字第2649號，中華民國98年8月31日第一審判決（起訴
案號：臺灣板橋地方法院檢察署98年度毒偵字第4341號），提起
上訴，本院判決如下：
    主  文
上訴駁回。
    理  由
一、依刑事訴訟法第350條、第361條、第362條、第367條規定，
    不服地方法院之第一審判決而上訴者，須提出上訴書狀，並
    應敘述具體理由，為上訴必備之程式；其所提出之書狀未敘
    述上訴理由，或僅曾以言詞陳述上訴理由者，均應於上訴期
    間屆滿後20日內補提理由書於第一審法院。第一審法院經形
    式審查，認逾期未補提上訴理由者，應定期間先命補正；逾
    期未補正者，為上訴不合法律上之程式，應以裁定駁回。倘
    已提出上訴理由，但所提非屬具體理由者，則由第二審法院
    以上訴不合法律上之程式，判決駁回。而所謂具體理由，必
    係依據卷內既有訴訟資料或提出新事證，指摘或表明第一審
    判決有何採證認事、用法或量刑等足以影響判決本旨之不當
    或違法，而構成應予撤銷之具體事由，始克當之（例如：依
    憑證據法則具體指出所採證據何以不具證據能力，或依憑卷
    證資料，明確指出所為證據證明力之判斷如何違背經驗、論
    理法則）；倘僅泛言原判決認定事實錯誤、違背法令、量刑
    失之過重或輕縱，而未依上揭意旨指出具體事由，即與第二
    審上訴制度旨在請求第二審法院撤銷、變更第一審不當或違
    法之判決，以實現個案救濟之立法目的不合（最高法院97年
    度台上字第892號判決參照）。
二、經查：本件原判決以上訴人即被告甲○○之自白、卷附之臺
    灣檢驗科技股份有限公司之濫用藥物檢驗報告、臺北縣政府
    警察局新莊分局毒品案件尿液檢體編號及姓名對照表、偵辦
    案件採驗尿液委驗單、交通部民用航空局醫務中心毒品鑑定
    書、扣案之海洛因、甲基安非他命各1袋為據，認定被告有
    同時施用第一級毒品海洛因、第二級毒品甲基安非他命之犯
    行，為想像競合犯，從一重之施用第一級毒品罪論處，並審
    酌被告之前曾受有期徒刑執行完畢後，5年內故意再犯本件
    有期徒刑以上刑之罪，有累犯之加重事由，且被告有施用毒
    品前科，不思悔改，品行不端，仍不知戒除，惟被告犯後坦
    承犯行，已有悔意，有戒絕毒品之意，及施用毒品犯行乃戕
    害自己身心健康，並未危及他人等一切情狀，量處有期徒刑
    9月等情，均已詳敘所憑證據、認定理由及量刑依據。從形
    式上觀察，原判決並無認定事實錯誤、量刑瑕疵或違背法令
    之情形可言。
三、被告提起上訴，所提書狀敘明上訴理由雖以：被告於98年6
    月12日下午在新莊市為警盤查時，主動配合交出所用之毒品
    ，並告知被告正在台北市昆明院區予以美沙冬治療，依毒品
    危害防制條例第21條規定，於治療中經警查獲之被告，應由
    檢察官為不起訴處分，故被告應為不起訴處分云云。
四、毒品危害防制條例第21條第2項所規定「依前項規定治療中
    經查獲」，係指依該條第1項規定，犯同條例第10條之罪者
    ，於犯罪未發覺前，即自動向行政院衛生署指定之醫療機構
    請求治療，而於治療中始經查獲該項未發覺之犯罪而言，至
    於治療中再犯施用毒品之罪經查獲者，則不包括在內（最高
    法院98年度台上字第2735號判決要旨參照），且本條立法之
    目的在於鼓勵施用毒品者在犯罪未發覺前，自動藉由專責醫
    療機構之治療達到戒斷毒癮之目的，而以醫療機構之治療代
    替由刑事司法程序實施之觀察、勒戒及強制戒治等處遇，故
    施用毒品者既然在犯罪未發覺前，自動向醫療機構請求治療
    戒除毒癮，因此毒品危害防制條例第21條第2項關於「依前
    項規定治療中經查獲之被告，應由檢察官為不起訴處分」之
    規定，係指被告在「請求治療之前」施用毒品之犯行，而在
    治療中被有偵查犯罪權限公務員查獲之情形而言。觀諸本件
    被告於原審所提呈之聯合醫院昆明院區診斷證明書（原審卷
    第46頁）所載，被告固係於96年7月30日起開始於門診接受
    美沙冬治療，惟被告於本案既係於98年6月9日治療中又施用
    毒品，經警持搜索票於同年月12日下午6時許，在臺北縣新
    莊市○○路306號前為警查獲，自無從適用毒品危害防制條
    例第21條第2項之規定獲不起訴處分寬典。被告之上訴意旨
    ，容有誤認。故被告前揭所辯均非上開法條規定應敘述之具
    體上訴理由，復未另外具體指摘原審判決關於認定事實、適
    用法律及量刑等事項，究有何違法或不當之情形，揆諸上開
    說明，本件被告上訴未敘述具體理由，本院無須再命補正，
    認其上訴不合法律上之程式，應予駁回，並不經言詞辯論為
    之。
據上論斷，應依刑事訴訟法第367條前段、第372條，判決如主文
。
中    華    民    國    98    年    10    月    27    日
                  刑事第二庭  審判長法  官 洪光燦
                                    法  官 李麗玲
                                    法  官 林恆吉
以上正本證明與原本無異。
如不服本判決，應於收受送達後10日內向本院提出上訴書狀，其
未敘述上訴之理由者並得於提起上訴後10日內向本院補提理由書
（均須按他造當事人之人數附繕本）「切勿逕送上級法院」。
                                     書記官 陳盈璇
中    華    民    國    98    年    10    月    27    日


司法院資訊處製作；財團法人民間司法改革基金會備份。
